【裁判字號】    96,交訴,174
【裁判日期】    970130
【裁判案由】    公共危險
【裁判全文】
臺灣臺南地方法院刑事判決             96年度交訴字第174號
公  訴  人  臺灣臺南地方法院檢察署檢察官
被      告  丙○○
上列被告因公共危險案件，經檢察官提起公訴（96年度偵字第94
14號），本院判決如下：
    主  文
丙○○駕駛動力交通工具肇事，致人受傷而逃逸，處有期徒刑捌
月，減為有期徒刑肆月，如易科罰金，以新台幣壹仟元折算壹日
。
    事  實
一、丙○○於民國96年3月28日下午6時30分許，駕駛車牌號碼ZZ
    -1633號小客車，沿台南市○○路由南向北方向行駛，本應
    注意在劃有分向限制線之路段，不得駛入來車之車道，且依
    當時天候晴、夜間有照明、柏油路面乾燥、無缺陷及障礙物
    、視距良好，並無不能注意之情事，竟疏未注意及此，貿然
    逆向行駛，途經該路二段30號前，適有乙○○騎乘車號NFK-
    649號重機車自前駛來，二車發生擦撞，致乙○○人、車倒
    地，因而受有左足背皮膚撕脫傷致皮肉缺損75公分之傷害（
    傷害部分未據告訴），詎丙○○於肇事後，非但未下車察看
    乙○○之傷勢，且亦未報警求援，即基於肇事逃逸之犯意，
    駕車逃離現場，嗣因先前在台南市○○路及公園南路之交叉
    路口即發現丙○○有闖紅燈、逆向行駛等違規駕車行為，而
    一路騎乘機車尾隨在後之臺南市警察局第五分局北門派出所
    警員丁○○將所記下ZZ-1633號之車號告知警方，經警循線
    追查而得知上情。
二、案經臺南市警察局第五分局報請臺灣臺南地方法院檢察署檢
    察官偵查起訴。
    理  由
壹、證據能力方面－
一、按被告以外之人，於審判外之言詞或書面陳述，除法律有規
    定者外，不得作為證據，刑事訴訟法第159條第1項定有明文
    。被告以外之人（包括證人、鑑定人、告訴人、被害人及共
    同被告等）於審判外之言詞或書面陳述，即所謂傳聞證據。
    由於傳聞證據有悖法院直接審理及言詞審理之精神，妨礙當
    事人之反對詰問權，影響程序正義之實現，除法律有規定者
    （如同法第159條第2項、同法第159條之1至之5、同法第206
    條等）外，原則上不具證據能力。本件被害人乙○○於警詢
    中所為之陳述【臺南市警察局第五分局南市警五刑偵字第67
    0號刑案偵查卷宗（以下簡稱警卷）第4頁至第6頁）】，係
    屬於被告以外之人，於審判外之言詞或書面陳述，且查無例
    外得以之作為證據之各種情形，其所為之陳述即無證據能力
    。又按被害人乃被告以外之人，本質上屬於證人，其陳述被
    害經過，亦應依人證之法定偵查、審判程序具結，方得作為
    證據，為最高法院93年度臺上字第6578號判例意旨揭櫫甚明
    。查被害人乙○○於偵查中向檢察官所為之陳述【臺灣臺南
    地方法院檢察署96年度偵字第9414號偵查卷宗（以下簡稱偵
    查卷）第5頁、第12頁、第15頁】，此陳述對被告而言係為
    證言，依刑事訴訟法第158之3條規定，應予具結，惟此部分
    陳述未經具結，屬絕對無證據能力，應予以排除。
二、按被告以外之人於審判外之陳述雖不符刑事訴訟法第159條
    之1至之4等4條之規定，而經當事人於審判程序同意作為證
    據，法院審酌該言詞陳述或書面陳述作成時之情況，認為適
    當者，亦得為證據，同法第159條之5第1項定有明文。立法
    意旨在於傳聞證據未經當事人之反對詰問予以核實，原則上
    先予排除。惟若當事人已放棄反對詰問權，於審判程序中表
    明同意該等傳聞證據可作為證據；或於言詞辯論終結前未聲
    明異議，基於尊重當事人對傳聞證據之處分權，及證據資料
    愈豐富，愈有助於真實發見之理念，且強化言詞辯論主義，
    使訴訟程序得以順暢進行，上開傳聞證據亦均具有證據能力
    。卷附警員孫維中訪查紀錄、國立成功大學醫學院附設醫院
    診斷證明書、台南市○○○道路交通事故肇事人自首情形紀
    錄表道路交通事故現場圖、道路交通事故調查報告表(一)、(二)
    各1份（見警卷第8頁、第10頁、第11頁、第15頁至第17頁）
    ，雖係被告以外之人於審判外之陳述，屬於傳聞證據，惟因
    被告及檢察官於本院準備程序處理有關證據能力之意見時，
    均同意將上開證據作為本案證據（參本院96年12月25日準備
    程序筆錄）。本院審酌上開證人之陳述均係本於自由意識所
    為之陳述，查無不當取供之情形，以及物證、書證等證據與
    上開證言相符，審酌其等作成時之情況，認為適當，依據上
    開規定得為證據，而有證據能力。
三、傳聞法則乃對於被告以外之人於審判外之言詞或書面陳述，
    亦即針對被告以外之人於審判外以言詞或書面所為之供述證
    據而為之規範。卷附道路交通事故現場蒐證照片34幀（見警
    卷第18頁至第34頁），乃以科學、機械之方式，對於所拍攝
    內容所為忠實且正確之記錄，性質上並非供述證據，應無刑
    事訴訟法第159條第1項規定之適用，附此敘明。
貳、認定犯罪事實所憑證據及理由─
一、被告丙○○雖坦承車牌號碼ZZ-1633號小客車曾於96年3月28
    日下午6時30分許，沿台南市○○路由南向北方向逆向行駛
    ，途經該路二段30號前，與被害人乙○○所騎乘車號NFK-64
    9號重機車發生擦撞，致乙○○人、車倒地受傷，且當時該
    車牌號碼ZZ-1633號小客車之駕駛人於肇事後，未下車察看
    乙○○之傷勢，且亦未報警求援，即基於肇事逃逸之犯意，
    駕車逃離現場等事實（見本院卷第39頁），然矢口否認有何
    駕車肇事逃逸之公共危險犯行，辯稱：其非上開時、地車牌
    號碼ZZ-1633號小客車之駕駛人，其曾將該車鑰匙交給證人
    戊○○，但不知發生本件交通事故時之駕駛者係何人云云。
二、經查：
  (一)前述犯罪事實，業據被告於警詢時陳稱：「（請詳述當時肇
    事經過情形？）我是於96年3月28日下午6時30分許，駕駛
    ZZ-1633號自小客車，沿北門路二段作南向北逆向行駛至事
    故發生地點時，當時我尿急，急著找廁所，突然有一部機車
    （經查證由乙○○所駕駛車號之NFK-649號重機車）沿北門
    路二段北向南駛來，當時我有看到對方該重機車從我車前方
    駛來，因我逆向行駛，我趕緊靠左側路邊要讓該機車先行，
    但無法閃避，我車右前車身位置與對方重機車也是右側車身
    的位置發生擦撞，擦撞之後我看照後鏡當時對方未倒地，我
    認為沒事，就將車子開走了。」等語自白在卷（見警卷第1
    頁至第2頁），核與證人即目睹本件交通事故發生經過之員
    警丁○○於本院審理時證稱：「（本件車禍有無在場目擊？
    情形如何？）有的，當時我騎警車在執行巡邏勤務，我沿公
    園路由南向北行駛，而在公園路與公園南路口等紅綠燈時，
    看到本案自小客車（車牌號碼我現在不記得，但我有記載於
    工作記錄簿上），他是由北向南行駛，他本也應停等紅燈，
    結果他不但闖紅燈，且逆向行駛，之後右轉進入公園南路，
    隨後左轉由西向東行駛，我就尾隨在該車後面，那時候因車
    輛很多，所以我不敢開啟警報器，之後行經公園南路與北門
    路時，該車又闖紅燈，而在北門路二段30號南向北路段造成
    本件車禍，肇事後該車駕駛沒有下車，隨即逃逸，該車全程
    都是逆向行駛。」、「（你尾隨該車的時間有多久？）從18
    時20幾分左右，一直到發生車禍。」、「（發生車禍後有無
    繼續尾隨？）沒有，我先採取救人措施，並提供肇事車輛車
    牌號碼予北門所值班員警。」等語（見本院卷第56頁至第57
    頁）大致相符；而被告事後雖改稱其非駕駛人云云，惟若其
    果非上開時、地車號ZZ-1633號自小客車之駕駛人，何以第
    一次至警局應訊時，即能詳述本件交通事故之發生地點、二
    車之行車方向、碰撞位置等情節？並於肇事後與被害人乙○○洽談民事賠償事宜，並已理賠乙○○新台幣（下同）54,0
    00元（見偵查卷第12頁）？因此，足認被告於警局之前開自
    白與事實相符，事後改稱其非本件交通事故之肇事者云云，
    係屬事後卸責之詞，不足採信。
  (二)另被告雖於本院審理時改稱其係將車號ZZ-1633號自小客車
    之鑰匙交給證人戊○○，並不知本件交通事故發生時之駕駛
    人係何人云云，惟被告於檢察官於96年6月27日偵訊時先稱
    ：「（是你開車？）事實上是一位喝喜酒友人開的，但我不
    知他名字，因為喝喜酒後再邀約一起去的人，也不知他名字
    ，因為我喝醉了。」等語（見偵查卷第8頁），事後於檢察
    官96年7月10日偵訊時又改稱：「車是我租的但不是我開的
    ，開車人現在通緝中。」等語（見偵查卷第12頁），其陳述
    前後不一，所述是否為真，已非無疑。況證人戊○○亦於本
    院97年1月16日審理時具結證稱：「【（提示警卷第23頁所
    示ZZ-1663號小客車之照片）被告是否有將該車之鑰匙交給
    你？】我有見過該車，且好像曾經向被告借過一次去買酒，
    但我買完酒之後就還車了。」、「（買酒過程為何？）我去
    文化中心天橋附近買的，但大約來回十分鐘後就還車了，他
    的車是租來的，所以不太願意借人。」、「（是否曾經與他
    一起開該車出去喝酒？）沒有，我都跟他約好地點，然後各
    自前往。」、「（有沒有坐過他的車一起去喝酒，或酒後一
    起坐他的車離開？）沒有，我都是騎機車去的。」、「（只
    借過該車一次而已？）是的，我借車去文化中心天橋附近買
    酒，是在我生日前後沒多久借的，我的生日是三月十五日。
    」、「【被告於本院準備程序時陳稱，肇事車輛是他租的沒
    錯，但當天車子不是他開的，而是將車鑰匙交給黃姓朋友，
    也就是交給你，有何意見？（告以要旨）】我不知道他有將
    車鑰匙交給我。」、「（既然沒有將車鑰匙交給你之事，他
    為何會如此陳述？）他沒有將車鑰匙交給我。」、「（有無
    與被告一同喝過喜酒？）沒有。」、「（96年3月28日之後
    ，是否曾經聽過被告提過車禍之事？）沒有。」、「（他有
    無問過你，他將車鑰匙交給你之後，你將鑰匙交給何人否？
    ）沒有。」、「（他有無問過你為何發生車禍？）我借車那
    一次並沒有發生車禍。」、「（他有無質問你有無將車交給
    他人駕駛？）我只借十分鐘，如何交給他人駕駛。」等語在
    卷（見本院卷第59頁至第62頁），並無伊向被告借用車號ZZ
    -1633號自小客車後發生交通事故，或伊向被告借用該車鑰
    匙後交付第三人使用等情，因此，自難依證人戊○○之證述
    ，為被告有利之認定。
  (三)又被害人乙○○遭被告駕車擦撞後，受有左足背皮膚撕脫傷
    致皮肉缺損75公分之傷害，復有國立成功大學醫學院附設醫
    院96年5月8日診斷證明書1紙附卷可憑（見警卷第10頁）；
    而機車駕駛人遭行駛中之汽車強力撞擊後，可能會受有輕重
    程度不等之傷害等常理觀之，本件被害人乙○○所駕駛之機
    車既遭被告所駕駛汽車撞及，則乙○○將因之可能受傷，應
    係顯然易見之事，然被告駕車肇事後，在已知悉被害人可能
    受傷之情況下，不僅未將被害人送醫，或留在現場與被害人
    處理善後事宜，且未報警前來處理，即駕車逕自逃離現場，
    是本件被告有駕車肇事致人受傷而逃逸之行為，應堪認定。
  (四)綜上所述，足見被告上述所辯：其非本件交通事故肇事車輛
    即車號ZZ -1633號自小客車之駕駛人，無肇事逃逸之行為云
    云，應係犯後卸責之詞，委不足採。此外，另有道路交通事
    故調查報告表(一)、(二)各1紙及現場蒐證照片34張在卷足憑，
    是本件事證已甚明確，被告之駕車肇事逃逸之公共危險犯行
    ，堪以認定。
參、論罪科刑之理由─
  (一)核被告丙○○所為，係犯刑法第185條之4駕駛動力交通工具
    肇事致人於傷而逃逸罪。
  (二)本院審酌被告未遵守道路交通安全規則，過失程度實屬嚴重
    ，無視其他道路使用人生命及財產安全之心態，終至肇事致
    被害人受有左足背皮膚撕脫傷致皮肉缺損75公分之傷害，且
    肇事後復未協助救護、旋即逃逸，罔顧他人生命、身體，惡
    性非輕，且犯後否認犯行，態度惡劣，惟其犯罪後，已與被
    害人就民事賠償事宜以100,000元達成和解，已給付54,000
    元，僅餘46,000元未給付，業據被害人陳稱在卷（見偵查卷
    第12頁、本院卷第18頁）等一切情狀，量處如主文所示之刑
    。
  (三)又被告犯罪之時間，係在96年4月24日之前，且所犯罪名又
    非中華民國96年罪犯減刑條例第3條所列不得減刑之範圍，
    應依同條例第2條第1項之規定，應減其宣告刑期2分之1，並
    諭知易科罰金之折算標準。
肆、適用之法律─
  (一)刑事訴訟法第299條第1項前段。
  (二)刑法第185條之4、第41條第1項。
  (三)中華民國96年罪犯減刑條例第2條第1項第3款、第7條、第9
    條。
本案經檢察官甲○○到庭執行職務。
中    華    民    國    97    年    1     月    30    日
                  交通法庭  審判長法  官  張維君
                                  法  官  蔡直青
                                  法  官  陳淑勤
以上正本證明與原本無異。
如不服本判決應於收受本判決後10日內向本院提出上訴書狀，並
應敘述具體理由。如未敘述上訴理由者，應於上訴期間屆滿後20
日內向本院補提理由書狀（均須按他造當事人之人數附繕本）「
切勿逕送上級法院」。
                                  書記官  陳金堂
中    華    民    國    97    年    1     月    30    日
附錄本案論罪科刑法條全文：
刑法第185條之4：
駕駛動力交通工具肇事，致人死傷而逃逸者，處6月以上5年以下
有期徒刑。


司法院資訊處製作；財團法人民間司法改革基金會備份。
